臺灣板橋地方法院刑事判決　　　　　　　　　　　　　九十三年度交訴字第四四號
　　公　訴　人　臺灣板橋地方法院檢察署檢察官
　　被　　　告　辛○○
　　　　　　　　癸○○○
　　右二人共同
　　選任辯護人　鄭崇文　　律師
　　被　　　告　甲○○
　　選任辯護人　嚴　亮　　律師
　　被　　　告　己○○
　　指定辯護人　彭安國　　律師
右列被告因重傷害等案件，經檢察官提起公訴（九十二年度偵字第一八五八七號、九
十三年度偵字第八七五六號），本院判決如左：
    主      文
辛○○因過失傷害人，處有期徒刑肆月；又共同傷害人之身體，因而致人於重傷，處
有期徒刑年陸月，扣案偽造「壬○○」之印章壹枚、如附表二編號一、編號二
、編號三所示之和解書共拾壹紙及如附表一所示偽造「壬○○」之署名共柒枚、指
印共拾貳枚、如附表二編號一、編號二、編號三所示偽造「壬○○」之署名、
指印、印文各共枚，均沒收。應執行有期徒刑年捌月，扣案偽造「壬○○」之印
章壹枚、如附表二編號一、編號二、編號三所示之和解書共拾壹紙及如附表一
所示偽造「壬○○」之署名共柒枚、指印共拾貳枚、如附表二編號一、編號二、
編號三所示偽造「壬○○」之署名、指印、印文各共枚，均沒收。
癸○○○共同傷害人之身體，因而致人於重傷，處有期徒刑年肆月，扣案偽造「壬○○」之印章壹枚、如附表二編號一、編號二、編號三所示之和解書共拾壹紙
及如附表二編號一、編號二、編號三所示偽造「壬○○」之署名、指印、印文
各共枚，均沒收。
甲○○共同傷害人之身體，因而致人於重傷，處有期徒刑年貳月，扣案如附表二編
號二、編號三所示之和解書共拾紙，均沒收。
己○○共同傷害人之身體，因而致人於重傷，處有期徒刑年肆月，扣案如附表二編
號二、編號三所示之和解書共拾紙，均沒收。
    事      實
一、辛○○明知無汽車駕駛執照不得駕駛自用小客車，猶於民國（下同）九十二年八
    月一日二十二時三十分許，駕駛車牌號碼五Ｌ─四八七二號自用小客車，沿臺北
    縣三峽鎮○○路三十九巷往臺北縣三峽鎮○○路方向行駛而途經臺北縣三峽鎮○○路七十五巷巷口（無號誌）時，其原應注意駕駛人應注意車前狀況，並隨時採
    取必要之安全措施，且二車輛行至無號誌而未劃分幹、支線之交岔路口，同為直
    行車者，左方車應暫停讓右方車先行，而依當時晴天、夜間有照明、路面乾燥無
    缺陷之情況，並非不能注意，詎辛○○竟因疏未注意，乃撞及斯時騎乘車牌號碼
    ＧＫＤ─六七八號重型機車，由臺北縣三峽鎮○○路七十五巷（即辛○○之右方
    ）往臺北縣三峽鎮○○路三十九巷二十弄方向行駛之丁○○（附載乙○○、戊○○），該車牌號碼ＧＫＤ─六七八號重型機車因而倒地，致丁○○受有左手擦傷
    （未據告訴），乙○○受有左腳擦傷（未據告訴），另戊○○受有左腳擦傷之傷
    害；詎辛○○於車禍發生後，因自己無駕駛執照，竟基於偽造「壬○○」之署名
    之概括犯意，而冒用其弟壬○○（起訴書誤載為「兄」）之名義，先接續於如附
    表一所示之時、地，在「酒精濃度測試值」紀錄、「三峽分局交通分隊道路交通
    事故補充資料表」、「臺北縣政府警察局三峽分局交通分隊道路交通事故當事人
    通訊資料表」、「臺北縣警察局三峽分局通知〈存根〉」、臺北縣政府警察局三
    峽分局交通分隊偵訊（調查）筆錄內偽造「壬○○」之署名及指印（詳如附表一
    所示），足以生損害於司法機關偵查之正確性及壬○○本人之權益。
二、辛○○為就前揭車禍與被害人達成和解，乃承前開偽造「壬○○」之署名之同一
    犯意，進而偽造私文書並加以行使，且與癸○○○共同基於犯意聯絡，由癸○○○於九十二年八月九日中午持和解書至恩主公醫院（位於臺北縣三峽鎮○○路三
    九九號）病房，由乙○○簽名而達成和解，再交由辛○○於該和解書上偽造「壬○○」之署名、指印，且持癸○○○於當日委由不知情之刻印社人員偽造「壬○○」之印章一枚加以蓋用而偽造「壬○○」之印文，而偽造「壬○○」與乙○○
    達成和解用意之和解書〈私文書〉共二紙（詳如附表二編號一、所示）。又
    辛○○、癸○○○於九十二年八月九日晚間，為前揭車禍事件欲與戊○○、丁○○談判賠償、和解事宜，並基於以壯大之聲勢造成戊○○、丁○○心理上強大壓
    力之強制故意及縱使在談判過程中致他人受有普通傷害亦在所不惜之不確定故意
    ，邀集甲○○、己○○及其他數名姓名、年籍不詳之成年男子，共同基於前開強
    制、普通傷害戊○○及強制丁○○之不確定故意之犯意聯絡，前往恩主公醫院急
    診室前與戊○○、丁○○談判，談判中己○○、甲○○及其他數名姓名、年籍不
    詳之成年男子，因對戊○○之態度心生不滿，雖對毆打人之身體，如傷及內臟等
    要害，於客觀上會引起重傷之結果，應有預見此結果發生之可能，詎渠等能預見
    而不預見，竟於同日二十一時三十分許起，仍共同徒手對戊○○拳打腳踢，致戊○○受有脾臟破裂出血併休克，而辛○○、癸○○○即於戊○○受傷而尚未昏迷
    前，由辛○○承前開偽造私文書之同一概括犯意，於和解書內偽造「壬○○」之
    署名、指印，且持前揭偽造之「壬○○」之印章一枚而加以蓋用，並要求戊○○
    當場簽署，戊○○處於當時已被圍毆，且辛○○方面人馬尚未離去之強暴、脅迫
    之壓力下，遂因之屈服而簽立和解書（先於一紙簽名後，再由癸○○○持至附近
    便利商店再影印五紙，詳如附表二編號二所示），而丁○○因目睹戊○○遭毆打
    ，心生畏懼，亦因受脅迫而簽立和解書（計六紙〈起訴書誤繕為一紙〉，先於一
    紙簽名後，再由癸○○○持至附近便利商店再影印五紙，詳如附表二編號三所示
    ），惟戊○○於簽署前開和解書後隨即昏迷，嗣接受緊急脾臟切除手術，造成身
    體重大不治之傷害，數日後辛○○、癸○○○即將如附表二編號一、編號二
    、編號三所示之和解書一併持交臺北縣政府警察局三峽分局交通分隊而加以行
    使，而辛○○、癸○○○前開冒用「壬○○」名義（行使）偽造和解書等行為，
    均足以生損害於壬○○及臺北縣政府警察局三峽分局交通分隊對交通事故處理之
    正確性。
三、案經臺北縣政府警察局三峽分局移送暨戊○○訴由臺灣板橋地方法院檢察署檢察
    官偵查起訴。
    理  　　由
壹、訊據被告辛○○坦承伊無自用小客車駕駛執照，而於前揭時、地因過失肇事致告
    訴人戊○○受傷及冒用其弟壬○○之名義而偽造「壬○○」之印章、署名、指印
    、印文及行使偽造私文書等犯罪事實，且亦供承於右揭時間因欲與告訴人戊○○
    等人商談車禍和解事宜而與被告癸○○○、甲○○及己○○至臺北縣三峽鎮恩主
    公醫院急診室前與告訴人戊○○、被害人丁○○見面，而告訴人戊○○當場遭他
    人毆打一節，惟矢口否認有被訴傷害致重傷之犯行，辯稱：告訴人戊○○為何遭
    他人毆打伊並不知情，且未強制告訴人戊○○、被害人丁○○簽立和解書云云；
    被告癸○○○坦承前開與被告辛○○共同偽造「壬○○」之印章及冒用「壬○○
    」名義而行使偽造私文書等犯行，亦供承於右開時間因欲與告訴人戊○○等人商
    談車禍和解事宜而與被告辛○○、甲○○及己○○至臺北縣三峽鎮恩主公醫院急
    診室前與告訴人戊○○、被害人丁○○見面，而告訴人戊○○當場遭他人毆打一
    節，惟矢口否認有被訴傷害致重傷之犯行，辯稱：伊並未親自或叫人毆打告訴人
    戊○○，亦未強制告訴人戊○○、被害人丁○○簽立和解書，又毆打告訴人戊○○最兇的人係證人丙○○，因其以腳踢告訴人戊○○之腹部而造成告訴人戊○○
    受重傷云云；被告甲○○坦承於前開時、地曾打告訴人戊○○，惟矢口否認被訴
    傷害致重傷之犯行，辯稱：伊看到他人毆打告訴人戊○○，伊怕告訴人戊○○被
    打得更嚴重，所以就象徵性地打告訴人戊○○頭部二下，並將告訴人戊○○拉開
    ，伊不認識其他毆打告訴人戊○○之人，亦不知簽立和解書之情事云云；被告己○○供承伊於前開時間曾前往至臺北縣三峽鎮恩主公醫院急診室前，且與告訴人
    戊○○生爭執，並出手毆打告訴人戊○○，惟矢口否認被訴傷害致重傷之犯行，
    辯稱：伊係臨時欲找被告辛○○所以至該處，且伊僅打告訴人戊○○頭部，與告
    訴人戊○○受重傷一事無關，又伊不認識其他毆打告訴人戊○○之人，亦不知簽
    立和解書之情事云云。
貳、經查：
一、就該車禍肇事致告訴人戊○○受傷一事，業據被告辛○○所自白，核與告訴人戊○○及證人丁○○所指（證）訴之情節相符，且有道路交通事故現場圖一紙、道
    路交通事故調查報告表一份、現場照片二十二幀（見臺灣板橋地方法院檢察署九
    十二年度偵字第一五八○六號卷第十五頁至第二十八頁）在卷足稽。按汽車行駛
    時，駕駛人應注意車前狀況，並隨時採取必要之安全措施；又汽車行駛至交岔路
    口，其行進、轉彎，應依左列規定：二、車輛行至無號誌或號誌故障而無交通警
    察指揮之交岔路口，支線道車應暫停讓幹線道車先行。未劃分幹、支線或同為幹
    線道或支線道者，轉彎車應暫停讓直行車先行；如同為直行車或轉彎車者，左方
    車應暫停讓右方車先行，道路交通安全規則第九十四條第三項、第一百零二條第
    一項第二款分別定有明文，而依當時晴天、夜間有照明、路面乾燥無缺陷之情況
    ，並非不能注意，詎被告辛○○竟因疏未注意而肇事，其有過失甚明。又告訴人
    戊○○因此車禍受傷一節，亦有財團法人恩主公醫院病歷記錄紙影本一紙（見臺
    灣板橋地方法院檢察署九十二年度偵字第一八五八七號卷〈Ａ〉第一七九頁）附
    卷足憑，而該傷害與被告辛○○之過失行為間顯有相當因果關係存在。另就被告
    辛○○、癸○○○冒用壬○○名義而偽造「壬○○」之署名、指印、印章、印文
    及行使偽造私文書等犯罪事實，除被告辛○○、癸○○○之前開自白外，復有如
    附表一所示之「酒精濃度測試值」紀錄、「三峽分局交通分隊道路交通事故補充
    資料表」、「臺北縣政府警察局三峽分局交通分隊道路交通事故當事人通訊資料
    表」、「臺北縣警察局三峽分局通知〈存根〉」、臺北縣政府警察局三峽分局交
    通分隊偵訊（調查）筆錄、如附表二所示之和解書及偽造「壬○○」之印章一枚
    足資佐證。
二、就被告辛○○、癸○○○、甲○○、己○○傷害告訴人戊○○致重傷及強制告訴
    人戊○○、被害人丁○○簽立和解書部分：
（一）前開犯罪事實業據告訴人（證人）戊○○、被害人（證人）丁○○迭於警詢、
      檢察官偵查及本院審理中指（證）述綦詳，且互核相符，而告訴人戊○○因遭
      人毆打而受有脾臟破裂出血併休克，嗣接受緊急脾臟切除手術一節，亦有財團
      法人恩主公醫院於九十二年八月十一日出具之甲種診斷證明書〈恩甲診字第○
      九二○八一一○○二號〉、財團法人恩主公醫院九十二年十一月四日〈九二〉
      恩醫事字第○一六六一號函檢附之病歷摘要記錄單用紙各一紙（見臺灣板橋地
      方法院檢察署九十二年度偵字第一八五八七號卷〈Ｂ〉第四十七頁、臺灣板橋
      地方法院檢察署九十二年度偵字第一八五八七號卷〈Ａ〉第二十二頁）及如附
      表二編號二、編號三所示之和解書附卷足憑。
（二）雖被告辛○○、癸○○○、甲○○、己○○執前詞置辯；然查：
  １、被告甲○○就毆打告訴人戊○○一事，於警詢中係辯稱：「當時因為我發現戊○○遭人毆打後，我就趕快過去拉戊○○，當時戊○○以為我也是毆打他的人
      ，戊○○還有掙開的反射動作，『我也被戊○○打到，當時我就拍拍戊○○肩
      膀說你連我也打』．．．。」（見臺灣板橋地方法院檢察署九十二年度偵字第
      一八五八七號卷〈Ｂ〉第三十四頁正面），惟於檢察官偵查中，其先則辯稱未
      打告訴人戊○○（見臺灣板橋地方法院檢察署九十二年度偵字第一八五八七號
      卷〈Ａ〉第十六頁背面），嗣則辯稱伊不是很用力打（見臺灣板橋地方法院檢
      察署九十二年度偵字第一八五八七號卷〈Ａ〉第一七三頁），凡此與其於本院
      審理中所為前開辯詞已見相歧，且其所辯欲避免告訴人戊○○遭嚴重傷害，乃
      象徵性地打告訴人戊○○頭部二下云云，亦核與常情實屬有違；況且，斯時在
      場之證人庚○○到庭結證稱：「（被告甲○○有無毆打戊○○？）有，他用腳
      膝蓋頂戊○○。」、「．．．甲○○用膝蓋頂戊○○的肚子．．．。」（見本
      院九十三年九月二日審判筆錄），足見被告甲○○所辯無非避重就輕之詞。
  ２、證人丙○○到庭結證稱：伊係於告訴人戊○○遭人毆打後始到場，且只是責罵
      告訴人戊○○為何要和解卻被打，進而推告訴人戊○○，並未毆打告訴人戊○○等語，核與告訴人（證人）戊○○所證述之情節吻合（俱見本院九十三年九
      月二十三日審判筆錄），而被告甲○○於警詢中已陳稱：「（丙○○是否歐〈
      毆〉打戊○○？）他沒有打，只是拍戊○○肩膀二下。」（見臺灣板橋地方法
      院檢察署九十二年度偵字第一八五八七號卷〈Ｂ〉第三十五頁正面），嗣於檢
      察官偵查中其亦供稱：「（丙○○到場後有無毆打戊○○？丙○○來了之後情
      形如何？當時還有在打嗎？當時戊○○已經受傷了嗎？）『好像』有打，我知
      道他有很大聲罵張〈戊○○〉。我知道他很討厭張〈戊○○〉及丁○○在一起
      ，之前就有叫他們與吉〈辛○○〉和解，但張〈戊○○〉不肯，所以翁〈丙○○〉很生氣。翁〈丙○○〉來時，我正語〈與〉張〈戊○○〉聊天，那時我已
      經打過，我不是很用力打，『所以翁〈丙○○〉來時，張〈戊○○〉已經被幾
      個年輕人打過了』。」（見臺灣板橋地方法院檢察署九十二年度偵字第一八五
      八七號卷〈Ａ〉第一七三頁），嗣於本院審理中其復陳稱：「『丙○○推戊○○』之後，我剛好站在旁邊．．．。」（見本院九十三年九月二十三日審判筆
      錄），復衡諸被告辛○○、癸○○○、甲○○、己○○於警詢、檢察官偵查中
      均未言及如被告癸○○○所辯─證人丙○○以腳踢告訴人戊○○腹部云云，是
      該辯詞純係事後推諉卸責灼然。
  ３、被告辛○○、癸○○○、甲○○、己○○雖辯稱均不知其他毆打告訴人戊○○
      之人，惟被告甲○○於檢察官偵查中供稱：「是吉〈辛○○〉到我家載我去，
      我到恩主公醫院，辛○○沒有其他朋友在現場，是陸陸續續來共四、五人有打
      人，『其他還有一些我及吉〈辛○○〉共同朋友因那時我們在馬路旁邊他們有
      停下來』，但之後就走了，沒有打人。」（見臺灣板橋地方法院檢察署九十二
      年度偵字第一八五八七號卷〈Ａ〉第一七三頁），雖被告甲○○未承認共同毆
      打告訴人戊○○者為渠等所認識，然其已供承斯時除被告己○○外確實有伊與
      被告辛○○之共同友人在場無訛；復徵諸：告訴人戊○○係與被告辛○○、
      癸○○○相約於恩主公醫院急診室前談論車禍和解事宜，而證人庚○○亦結證
      稱於甲○○、己○○毆打告訴人戊○○前後均有其他伊不認識之人毆打告訴人
      戊○○（見本院九十三年九月二日審判筆錄）。被告己○○於檢察官偵查及
      本院審理中均供承係因車禍和解事宜而與告訴人戊○○發生爭執，進而出手毆
      打告訴人等語。設若被告辛○○、癸○○○與告訴人戊○○遭毆打一事無涉
      ，則於該情況下，為避嫌之考量，衡情應不致當場仍提出和解書要求告訴人戊○○、被害人丁○○簽署，是渠等所辯自難以採信。
  ４、按意思之聯絡並不限於事前有所謀議，即僅於行為當時有共同犯意之聯絡者，
      亦屬之，且其表示之方法，亦不以明示通謀為必要，即相互間有默示之合致，
      亦無不可；共同正犯間，非僅就其自己實施之行為負其責任，並在犯意聯絡之
  　　範圍內，對於他共同正犯所實施之行為，亦應共同負責；共同實施犯罪行為之
    　人，在合同意思範圍以內，各自分擔犯罪行為之一部，相互利用他人之行為，
      以達其犯罪之目的者，即應對於全部所發生之結果，共同負責；共同正犯間，
      非僅就其自己實施之行為負其責任，並在犯意聯絡之範圍內，對於他共同正犯
      所實施之行為，亦應共同負責，即共同正犯，只須具有犯意聯絡及行為分擔，
      而不問犯罪動機起於何人，亦不問每一階段犯行，均經參與（參照最高法院三
      十二年上字第一九○五號、七十三年台上字第二三六四號判例及最高法院九十
      年度台上字第五三五三號、第三二○五號刑事判決、九十三年度台上字第一○
      三三號刑事判決要旨）。是被告辛○○、癸○○○雖辯稱並未出手毆打告訴人
      戊○○，而被告甲○○、己○○辯稱僅係毆打告訴人戊○○之頭部，且均不知
      簽立和解書一事云云，仍無解於渠等應共負之罪責；至於被告癸○○○固陳稱
      伊曾勸架，而證人丁○○雖亦證稱：「．．．我聽到癸○○○說戊○○那麼瘦
      了不要再打了。」（見本院九十三年十月十二日審判筆錄），惟被告癸○○○
      既未阻止本件重傷害結果之發生，復於告訴人戊○○遭毆打後旋即要求簽立和
      解書（內載：「甲方〈壬○○〉與乙方〈戊○○〉已達成和解」，而勿庸賠償
      ），是尚難執之而為被告癸○○○有利之認定。
（三）告訴人戊○○因遭毆打而受有脾臟破裂出血併休克，嗣接受緊急脾臟切除手術
      一節，業如前述，而脾臟為人體器官之一，若遭切除，即不可復得，自影響人
      身器官之完整，已屬重大不治之情形，而脾臟之切除，雖其功能在西醫觀點可
      由其他淋巴組織替代，但卻有增加特殊感染機率，即人體免疫力減低，就人體
      自然防衛體系而言，若免疫能力之降低，身體遭受外界侵入之危險相對增加，
      對身體及健康之影響不可不謂重大，況脾臟之切除，其所主掌對身體之主要功
      能喪失，對人體將有重大影響，亦為中醫所肯定（參照最高法院八十七年度台
      上字第二二八一號判決要旨），是告訴人戊○○因受傷害而切除脾臟，自屬於
      身體及健康有重大不治之傷害，又依本件傷害之緣由以觀，固難認被告辛○○
      、癸○○○、甲○○、己○○有重傷害告訴人戊○○之故意，惟被告辛○○、
      癸○○○、甲○○、己○○及其他姓名、年籍不詳之人，就毆打人之身體，足
      以傷及內臟，導致脾臟破裂內出血，造成摘除脾臟之結果，衡情當非渠等所不
      能預見，且告訴人戊○○前開遭毆打一事亦顯與告訴人脾臟破裂、摘除間，有
      相當因果關係存在。
、綜上所述，本案事證已臻明確，被告辛○○、癸○○○、甲○○、己○○之犯行
    均洵堪認定，自應依法論科。
肆、核被告辛○○所為，係犯刑法第二百八十四條第一項前段之過失傷害罪（被告辛○○無駕駛執照駕車，因而致人受傷，依法應負刑事責任，應依道路交通管理處
    罰條例第八十六條第一項之規定加重其刑至二分之一；又被告辛○○於前開車禍
  　發生後，係冒用「壬○○」之名義應訊，核與刑法第六十二條關於自首之規定不
    符，是選任辯護人所認容有未洽）、刑法第二百十六條、第二百十條之行使偽造
    私文書罪（偽造「壬○○」之印章、印文、署名、指印均為偽造私文書之部分行
    為，而偽造私文書之低度行為為行使之高度行為所吸收，均不另論罪）、刑法第
    二百七十七條第二項後段之傷害致重傷罪（起訴書雖援引刑法第二百七十八條第
    一項之重傷罪名，惟公訴人業於審判期日〈九十三年十一月二日〉當庭以言詞更
    正，故已不生變更起訴法條之問題，下同）、刑法第三百零四條第一項之強制罪
    。起訴書雖未敘及被告辛○○所為如附表一編號二、編號三、編號四所示偽造「
    壬○○」之署名、指印及如附表二所示偽造「壬○○」之署名、指印、印文、行
    使偽造私文書暨偽造「壬○○」之印章等犯行，惟此部分犯行與起訴之犯罪事實
    有實質上一罪、牽連犯之裁判上一罪關係，為起訴效力所及，本院自應併予審理
    。被告癸○○○核係犯刑法第二百十六條、第二百十條之行使偽造私文書罪（偽
    造「壬○○」之印章、印文、署名、指印均係偽造私文書之部分行為，而偽造私
    文書之低度行為為行使之高度行為所吸收，均不另論罪）、刑法第二百七十七條
    第二項後段之傷害致重傷罪、刑法第三百零四條第一項之強制罪（起訴書雖未敘
    及被告癸○○○前開偽造「壬○○」之署名、指印、印文、行使偽造私文書暨偽
    造「壬○○」之印章等犯行，惟此部分犯行與起訴之犯罪事實有牽連犯之裁判上
    一罪關係，為起訴效力所及，本院亦應併予審理）。被告甲○○、己○○則均核
    係犯刑法第二百七十七條第二項後段之傷害致重傷罪、刑法第三百零四條第一項
    之強制罪。被告辛○○、癸○○○就所犯行使偽造私文書部分（「事實」欄二所
    載者）暨被告辛○○、癸○○○、甲○○、己○○就所犯刑法第二百七十七條第
    二項後段之傷害致重傷罪、刑法第三百零四條第一項之強制罪等罪名，彼此間及
    與其他數名姓名、年籍不詳之成年男子間有犯意聯絡及行為分擔，應各論以共同
    正犯。被告辛○○、癸○○○一行為行使數偽造私文書（和解書）暨被告辛○○
    、癸○○○、甲○○、己○○一行為強制告訴人戊○○、被害人丁○○，均為同
    種想像競合犯，應依刑法第五十五條之規定各論以一罪。被告甲○○、己○○所
    犯上開傷害致重傷罪、強制罪之二罪間暨被告辛○○、癸○○○所犯上開行使偽
    造私文書、傷害致重傷罪、強制罪之三罪間，各有方法、結果之牽連關係，應依
    刑法第五十五條之規定，均從一重之傷害致重傷罪論處（公訴人因漏未敘及如附
    表二編號二所示〈行使〉偽造私文書之犯行，乃認辛○○所犯行使偽造私文書及
    傷害致重傷之二罪，應分論併罰，容有未洽）。被告辛○○所犯上開過失傷害、
    傷害致重傷之二罪間，犯意各別、行為互殊，觸犯構成要件相異之罪名，自應分
    論併罰。爰審酌被告辛○○過失傷害告訴人戊○○之過失情節、被告辛○○、癸○○○、甲○○、己○○於車禍發生後不循和平正當方式謀求解決，竟為本案傷
    害致重傷、強制犯行及渠等之犯罪動機、目的、手段、品行、智識程度、所生危
    害、犯罪後僅被告甲○○曾與告訴人戊○○達成和解（和解書見臺灣板橋地方法
    院檢察署九十二年度偵字第一八五八七號卷〈Ａ〉第五十六頁）等一切情狀，各
    量處如主文所示之刑，就被告辛○○所宣告之刑，並定其應執行刑，以資懲儆。
伍、扣案偽造「壬○○」之印章一枚（被告辛○○於九十三年十一月二日審判期日當
    庭提出）、如附表一所示偽造「壬○○」之署名共七枚、指印共十二枚及如附表
    二編號一、編號二、編號三所示偽造「壬○○」之署名、指印、印文各共
    三枚（該等和解書已交付臺北縣政府警察局三峽分局交通分隊行使而已非屬被告
    辛○○、癸○○○、甲○○、己○○所有之物〈如附表二編號一所示之和解書
    雖未扣案，但未能證明業已滅失〉），均應依刑法第二百十九條之規定宣告沒收
    ；又扣案如附表二編號一所示之和解書一紙係被告辛○○、癸○○○為本案犯
    罪所得之物，且屬被告辛○○所有，爰依刑法第三十八條第一項第三款之規定對
    被告辛○○及其共同正犯即被告癸○○○宣告沒收（其內偽造「壬○○」之署名
    、指印、印文各一枚均已一併沒收，不另依刑法第二百十九條之規定宣告沒收）
    ，另扣案如附表二編號二、編號三所示之和解書共十紙，係被告辛○○、癸○○○、甲○○、己○○因本案犯罪（強制罪）所得之物，且係被告辛○○所有
    ，爰均依刑法第三十八條第一項第三款之規定對辛○○及其共同正犯即被告癸○○○、甲○○、己○○均宣告沒收（內含偽造「壬○○」之署名、指印、印文均
    已一併沒收，不另依刑法第二百十九條之規定宣告沒收）。
陸、至於公訴意旨雖另以被告辛○○於前開車禍後，向臺灣板橋地方法院檢察署檢察
    官表示其為「壬○○」，並偽簽「壬○○」之署名一枚於訊問筆錄之受訊問人欄
    ，因認被告辛○○此部分犯行亦涉犯偽造署名罪嫌；然經本院調取臺灣板橋地方
    法院檢察署九十二年度偵字第一五八○六號卷查閱結果，被告辛○○並未至臺灣
    板橋地方法院檢察署受訊，即經檢察官逕為不起訴處分（係由壬○○之祖父代收
    該不起訴處分書），是公訴人所認即有未洽，惟此部分若成立犯罪，核與前開論
    罪科刑之犯罪事實（行使偽造私文書）有實質上一罪關係，故不另為無罪之諭知
    ，附此敘明。
據上論斷，應依刑事訴訟法第二百九十九條第一項前段，刑法第二十八條、第二百八
十四條第一項前段、第二百十六條、第二百十條、第二百七十七條第二項後段、第三
百零四條第一項、第五十五條、第三十八條第一項第三款、第二百十九條、第五十一
條第五款，道路交通管理處罰條例第八十六條第一項，罰金罰鍰提高標準條例第一條
前段，判決如主文。
本案經檢察官陳銘祥到庭執行職務。
中      華      民      　國   　 九十三    年    十一  　月  　十六　  日
                                      臺灣板橋地方法院交通法庭
                                        審判長法  官  王屏夏
                                              法  官  王偉光
                                              法  官  陳鴻清
如不服本判決，應於判決送達後十日內，向本院提出上訴狀，上訴於臺灣高等法院。
右正本證明與原本無異。
                                              書記官  林蔚然
中      華      民      　國   　 九十三    年    十一  　月  　十六　  日
附錄本案論罪科刑法條全文：
刑法第二百十條：
偽造、變造私文書，足以生損害於公眾或他人者，處五年以下有期徒刑。
刑法第二百十六條：
行使第二百十條至第二百十五條之文書者，依偽造、變造文書或登載不實事項或使登
載不實事項之規定處斷。
刑法第二百七十七條：
傷害人之身體或健康者，處三年以下有期徒刑、拘役或一千元以下罰金。
犯前項之罪因而致人於死者，處無期徒刑或七年以上有期徒刑；致重傷者，處三年以
上十年以下有期徒刑。
刑法第三百零四條：
以強暴、脅迫使人行無義務之事或妨害人行使權利者，處三年以下有期徒刑、拘役或
三百元以下罰金。
前項之未遂犯罰之。
刑法第二百八十四條：
因過失傷害人者，處六月以下有期徒刑、拘役或五百元以下罰金，致重傷者，處一年
以下有期徒刑、拘役或五百元以下罰金。
從事業務之人，因業務上之過失傷人者，處一年以下有期徒刑、拘役或一千元以下罰
金，致重傷者，處三年以下有期徒刑、拘役或二千元以下罰金。
附表一：
┌──┬──────┬───────┬────────┬────────┐
│編號│時        間│地          點│文   書  名  稱 │偽造之署押內容  │
├──┼──────┼───────┼────────┼────────┤
│    │九十二年八月│臺北縣政府警察│「酒精濃度測試值│「壬○○」之署名│
│ 一 │一日二十三時│局三峽分局交通│」紀錄　　　　  │及指印各壹枚（見│
│    │十二分      │分隊　　　    │　　　          │臺灣板橋地方法院│
│    │            │              │　　　　　　　　│檢察署九十二年度│
│    │            │              │　　　　　　　　│偵字第一五八○六│
│    │            │              │　　　　　　    │號卷第三十一頁）│
├──┼──────┼───────┼────────┼────────┤
│    │九十二年八月│臺北縣政府警察│三峽分局交通分隊│「壬○○」之署名│
│ 二 │二日凌晨　　│局三峽分局交通│道路交通事故補充│及指印各壹枚（見│
│    │　　　　    │分隊　　　    │資料表　　　　　│臺灣板橋地方法院│
│    │            │              │　　　　　　　　│檢察署九十二年度│
│    │            │              │　　　　　　    │偵字第一五八○六│
│    │            │              │                │號卷第二十九頁）│
├──┼──────┼───────┼────────┼────────┤
│    │九十二年八月│臺北縣政府警察│臺北縣政府警察局│「壬○○」之署名│
│ 三 │二日凌晨　　│局三峽分局交通│三峽分局交通分隊│及指印各壹枚（見│
│    │　　　　    │分隊　　　    │道路交通事故當事│臺灣板橋地方法院│
│    │            │              │人通訊資料表    │檢察署九十二年度│
│    │            │              │　　　　　      │偵字第一五八○六│
│    │            │              │　　　　　　　　│號卷第三十三頁）│
├──┼──────┼───────┼────────┼────────┤
│    │九十二年八月│臺北縣政府警察│臺北縣警察局三峽│「壬○○」之署名│
│ 四 │二日二時四十│局三峽分局交通│分局通知（存根）│及指印各壹枚（見│
│    │分許　      │分隊　　　    │　              │臺灣板橋地方法院│
│    │            │              │　              │檢察署九十二年度│
│    │            │              │　　　　　　　　│偵字第一五八○六│
│    │            │              │　　　　　　　　│號卷第十一頁）　│
├──┼──────┼───────┼────────┼────────┤
│    │九十二年八月│臺北縣政府警察│臺北縣政府警察局│「壬○○」之署名│
│ 五 │二日七時五十│局三峽分局交通│三峽分局交通分隊│枚、指印捌枚（│
│    │分許　      │分隊　　　    │偵訊（調查）筆錄│見臺灣板橋地方法│
│    │            │              │　　　　　　　　│院檢察署九十二年│
│    │            │              │　　　　　　    │度偵字第一五八○│
│    │            │              │                │六號卷第六頁、第│
│    │            │              │                │七頁）          │
└──┴──────┴───────┴────────┴────────┘
附表二：
┌──┬──────┬───────┬────────┬────────┐
│編號│時        間│地          點│文   書  名  稱 │偽造之署押及印  │
│    │            │              │                │文內容          │
├──┼──────┼───────┼────────┼────────┤
│    │九十二年八月│臺北縣三峽鎮復│和解書（乙方姓│「壬○○」之署名│
│ 一 │九日上午　　│興路三九九號恩│　名：乙○○）壹│、指印、印文各壹│
│    │　　　　    │主公醫院病房  │  紙            │枚（見本院卷第二│
│    │            │              │                │七一頁）　　　  │
│    │            │              ├────────┼────────┤
│    │            │              │和解書（乙方姓│「壬○○」之署名│
│    │            │              │　名：乙○○）壹│、指印、印文各壹│
│    │            │              │  紙（已持交臺北│枚（未扣案）    │
│    │            │              │  縣政府警察局三│　　　　　　    │
│    │            │              │  峽分局交通分隊│                │
│    │            │              │  而行使）      │                │
├──┼──────┼───────┼────────┼────────┤
│    │九十二年八月│臺北縣三峽鎮復│和解書（乙方姓│「壬○○」之署名│
│ 二 │九日二十一時│興路三九九號恩│　名：戊○○）伍│共伍枚、指印貳枚│
│    │許　　　    │主公醫院急診室│　紙            │、印文貳枚（見本│
│    │            │前            │　　　　　　　　│院卷第二六一頁至│
│    │            │              │　　　　　　　　│第二六五頁）　　│
│    │            │              ├────────┼────────┤
│    │            │              │和解書（乙方姓│「壬○○」之署名│
│    │            │              │　名：戊○○）壹│、指印、印文各壹│
│    │            │              │  紙（已持交臺北│枚（見臺灣板橋地│
│    │            │              │  縣政府警察局三│方法院檢察署九十│
│    │            │              │  峽分局交通分隊│二年度偵字第一八│
│    │            │              │  而行使）      │五八七號卷〈Ｂ〉│
│    │            │              │                │第四十六頁）    │
├──┼──────┼───────┼────────┼────────┤
│    │九十二年八月│臺北縣三峽鎮復│和解書（乙方姓│「壬○○」之署名│
│ 三 │九日二十一時│興路三九九號恩│　名：丁○○）伍│共伍枚、指印壹枚│
│    │許　　　    │主公醫院急診室│　紙            │、印文壹枚（見本│
│    │            │前            │　　　　　　　　│院卷第二六六頁至│
│    │            │              │　　　　　　　　│第二七○頁）  　│
│    │            │              ├────────┼────────┤
│    │            │              │和解書（乙方姓│「壬○○」之署名│
│    │            │              │　名：丁○○）壹│、指印、印文各壹│
│    │            │              │  紙（已持交臺北│枚（見臺灣板橋地│
│    │            │              │  縣政府警察局三│方法院檢察署九十│
│    │            │              │  峽分局交通分隊│二年度偵字第一八│
│    │            │              │  而行使）      │五八七號卷〈Ｂ〉│
│    │            │              │                │第六十二頁）    │
└──┴──────┴───────┴────────┴────────┘
